【裁判字號】    97,台上,4824
【裁判日期】    970930
【裁判案由】    違反貪污治罪條例
【裁判全文】
最高法院刑事判決            九十七年度台上字第四八二四號
上  訴  人  甲  ○（原名林世約）
上列上訴人因違反貪污治罪條例案件，不服福建高等法院金門分
院中華民國九十七年五月二十一日第二審更審判決（九十六年度
重上更(二)字第一號，起訴案號：福建金門地方法院檢察署九十年
度偵字第四七九、四八八號），提起上訴，本院判決如下：
    主  文
上訴駁回。
    理  由
按刑事訴訟法第三百七十七條規定：上訴於第三審法院，非以判
決違背法令為理由，不得為之。是提起第三審上訴，應以原判決
違背法令為理由，係屬法定要件。如果上訴理由書狀並未依據卷
內訴訟資料，具體指摘原判決不適用何種法則或如何適用不當，
或所指摘原判決違法情事，顯與法律規定得為第三審上訴理由之
違法情形，不相適合時，均應認其上訴為違背法律上之程式，予
以駁回。本件原審經審理結果，認為上訴人甲○與業經判刑定讞
之洪啟明（下稱上訴人等），因從事金門與大陸地區間私運物品
及偷渡台灣地區民眾前往大陸地區旅遊之行為，經常出入海岸，
而結識當時服役於行政院海岸巡防署巡防總局中部地區巡防局第
九岸巡總隊精誠中隊之上兵岸巡員吳崎華（業經國防部南部地方
軍事法院金門分院判刑確定），上訴人等共同基於對吳崎華關於
違背職務之行為交付不正利益之概括犯意，於民國九十年四月二
十三日及同年十一月十四日，由具查緝走私及偷渡人員之海岸巡
防職務之吳崎華，將有關岸巡人員執勤種類、人數、時間、地點
等訊息告知上訴人等，而為違背職務之行為，俾上訴人等得以避
免遭海岸巡防人員之查緝，順利輸入數目不詳之大陸地區所產製
花生、香菇、小麥等農產品至金門，或偷渡台灣地區民眾赴大陸
地區旅遊，上訴人等則每次允予扣抵吳崎華前向其等借款新台幣
（下同）五萬元其中三千元債務之不正利益，前後二次共扣抵六
千元，犯行明確，因而撤銷第一審關於上訴人部分之科刑判決，
於為刑法新舊比較後，改判仍論上訴人以共同連續非依據法令從
事公務之人員，亦非受公務機關委託承辦公務之人，對於依據法
令從事公務之人員，關於違背職務之行為，交付不正利益罪，處
有期徒刑捌月，褫奪公權壹年；減為有期徒刑肆月，褫奪公權壹
年。已詳敘其調查、取捨證據之結果及憑以認定犯罪事實之心證
理由。上訴意旨略稱：(1)原判決僅以吳崎華於警詢之供述具任意
性，認其有特別可信之情況，此與刑事訴訟法第一百五十九條之
二之規定，並不相合；又其就事實欄記載上訴人等於九十年十一
月十四日行賄吳崎華之事實，並未說明認定之依據及理由，上訴
人等自應僅有其餘一次之犯行，原判決卻認有二次犯行。俱有理
由不備、適用法則不當之違法。(2)上訴人等二次行賄行為，係本
於單一犯意，以實現同一之目的，應論接續犯較為合理，原判決
論以連續犯，有適用法則不當之違法等語。惟查：一、「被告以
外之人於檢察事務官、司法警察官或司法警察調查中所為之陳述
，與審判中不符時，其先前之陳述具有較可信之特別情況，且為
證明犯罪事實存否所必要者，得為證據。」刑事訴訟法第一百五
十九條之二定有明文。其中所謂「具有較可信之特別情況」，係
指證人於檢察事務官、司法警察官或司法警察調查中所為之陳述
，與審判中不符，而其先前之陳述，從客觀上之環境或條件等情
況加以觀察，有足以取代審判中反對詰問之可信性保證者而言。
原判決以證人吳崎華於第一審就上訴人等共同犯罪之陳述，與其
於警詢時供證之情節不符，經勘驗吳崎華因自首而在警局製作警
詢筆錄時錄影帶之結果，顯示吳崎華就坐應訊，未上手銬，應訊
之始尚邊抽菸邊回答問題，問話方式為一問一答，訊問過程均未
見有何強暴脅迫之狀況，有原審勘驗筆錄可稽，資以認定吳崎華
於警詢中之陳述出於任意，且因記憶較為清晰，又未及受其他利
害關係人之影響，自具較為可信之特別情況，並為證明上訴人被
訴犯罪事實存否所必要，認具證據能力等情，已就吳崎華先前於
警詢之陳述，依其陳述時外部之客觀情況，綜合比較判斷，為其
認定具可信性及必要性之依據。揆諸上引規定，即無不合。二、
吳崎華於警詢時，對其協助上訴人等從事走私、偷渡等不法行為
之事實，除明確供述於九十年四月二十三日及同年十一月十四日
二次之行為時日外，就其等間之行為方式，並陳稱：「他們都會
先以電話與我聯繫，問我服何種勤務及時間，並要求我在特定時
間內不要到特定的地點，或告訴他們海巡勤務兵力部署情形，讓
他們從事走私偷渡。」等語（見第四七九號偵查卷二第二至六頁
）。原判決理由說明上訴人坦承其事實欄所載二次行賄吳崎華之
事實，核與吳崎華於警詢之供述相符等情，雖未記載吳崎華供述
於九十年十一月十四日配合掩護上訴人等走私或偷渡部分之行為
時日，但既已引用吳崎華上揭於警詢所供其如何配合掩護上訴人
等走私或偷渡之行為方式，自足為上訴人等全部犯罪事實之佐證
，上訴意旨指原判決此部分之認定違法，顯有誤會。三、刑法修
正前之連續犯，係指基於概括之犯意，對同一性質之法益，予以
反覆數次之侵害，觸犯同一罪名者而言，乃數個獨立之犯罪行為
，時間上有先後次序之別。接續犯則係基於單一之犯意，以單一
行為之數個舉動，接續進行同一犯罪，在犯罪完成以前，其各個
舉動均屬犯罪行為之一部，而接續的侵害同一法益，為實質上一
罪。本件依原判決之認定，上訴人等二次行賄之犯罪行為，前後
時間相距六個多月，且係在前一次因走私或偷渡而行賄之行為完
成後，再為下一次之行賄行為，難認係基於單一犯意而以數舉動
接續實行。原判決認係連續犯，而未論為接續犯，亦尚無違誤。
經核上訴意旨，係置原判決所為明白論斷於不顧，仍持已為原判
決指駁之陳詞，專憑己意再事爭辯，或任意指摘原判決違法，難
認已符合首揭法定之第三審上訴要件。本件上訴違背法律上之程
式，應予駁回。
據上論結，應依刑事訴訟法第三百九十五條前段，判決如主文。
中    華    民    國  九十七  年    九    月   三十   日
                      最高法院刑事第十庭
                          審判長法官  邵  燕  玲
                                法官  李  伯  道
                                法官  孫  增  同
                                法官  李  英  勇
                                法官  洪  昌  宏
      本件正本證明與原本無異
                                      書  記  官
中    華    民    國  九十七  年    十    月    三    日
                                                    Ｍ


司法院資訊處製作；財團法人民間司法改革基金會備份。
